臺灣基隆地方法院基隆簡易庭裁定
111年度基秩字第57號
移送機關    基隆市警察局第二分局
被移送人    葉佐夫




上列被移送人因違反社會秩序維護法案件，經移送機關於中華民
國111年11月7日以基警二分偵字第1110224233號移送書移送審理
，本院裁定如下：
    主  文
葉佐夫無正當理由攜帶具有殺傷力之器械，處罰鍰新臺幣陸仟元
。扣案之開山刀壹把沒入。
    事實及理由
一、被移送人葉佐夫於下列時、地，有違反社會秩序維護法之行
    為：
  ㈠時間：民國111年10月30日早上6時35分許。
  ㈡地點：基隆市中正區正榮街112巷口。
  ㈢行為：基隆市警察局第二分局安瀾橋派出所警員於民國111年
    10月30日早上6時35分許，據民眾報案有人於上開時地之公
    共場所，手持開山刀於該巷口之持刀揮舞，警方據報旋執勤
    抵該案發現場，適見被移送人葉佐夫手持開山刀壹把於該巷
    口，乃上前盤詢，徵得被移送人同意，並當場扣得該已開鋒
    之開山刀壹把（含柄之總長度約有48公分許），且扣得該刀
    1把之已開鋒的鋼材，係質地堅硬、刀鋒利，若朝人揮砍、
    突刺將致人受傷，顯有危害公共安全之虞。
二、按無正當理由攜帶具有殺傷力之器械、化學製劑或其他危險
    物品者，處3日以下拘留或新臺幣3萬元以下罰鍰，社會秩序
    維護法第63條第1項第1款定有明文。本條款之構成要件，須
    行為人客觀上有攜帶具有殺傷力之器械、化學製劑或其他危
    險物品之行為，且該攜帶係無正當理由，因而有危害於行為
    人攜帶所處時空之安全情形，始足當之。依上開要件，判定
    行為人有無違反本條款非行，首須行為人有攜帶行為，次審
    酌該攜帶行為是否係無正當理由，再衡量行為人攜帶行為所
    處時空，因行為人於該時空有攜帶該類器械，而使該時空產
    生安全上危害；亦即，就行為人客觀上之攜帶行為，依其攜
    帶行為之目的，考量行為人攜帶當時言詞舉動、時間、地點
    、身分等因素，據以認定其是否已構成本條款之非行；至所
    稱之「無正當理由」，應指行為人若所持目的與該器械於通
    常所使用之目的不同，而依當時客觀環境及一般社會通念，
    該持有行為因已逾該器械原通常使用之目的及範疇，致使該
    器械在客觀上因本具殺傷力之故，易造成社會秩序不安及存
    在不穩定危險之狀態，即屬之，當不以行為人是否已持之要
    脅他人生命、身體而產生實質危險為斷，合先敘明。
三、查，被移送人葉佐夫攜帶其所有之已開鋒之開山刀壹把，其
    用途係因有人說要對伊開槍，所以才手持開山刀於該巷口等
    對方來，手持開山刀拿來防身使用等語綦詳【見本院111年
    度基秩字第57號卷，第6頁】，並有被移送人111年10月30日
    警詢之調查筆錄、扣押筆錄、扣押物品目錄表、收據、開山
    刀1把彩色照片（含柄之總長度約有48公分許）、被移送人
    手持開山刀於該巷口之彩色照片各1件在卷可稽【見本院111
    年度基秩字第57號卷，第5至17頁】，並扣案之開山刀1把在
    警局保管中附卷可徵。復酌被移送人於111年10月30日警詢
    時供述：我知道持殺傷力之器械是違法的，因為有人說要對
    我開槍，所以我想要自我防衛，我便手持開山刀在正榮街11
    2巷口想要等他來等語綦詳【見本院111年度基秩字第57號卷
    ，第6頁】，並有開山刀1把彩色照片（含柄之總長度約有48
    公分許）、被移送人手持開山刀於該巷口之彩色照片各1件
    在卷可徵。因此，被移送人攜帶其所有上開開山刀1把，其
    用途係拿來防身使用等語以觀，若其攜帶其所有該刀之已開
    封的鋼材，係質地堅硬、刀鋒利，若朝人揮砍、突刺將致人
    受傷結果，亦參酌查獲當時客觀情形為基隆市中正區正榮街
    112巷口之公眾場合，被移送人如持該刀示人，當會引起他
    人恐慌、畏怖，因此，不詳民眾乃報警處理致生本件，堪認
    被移送人持有該刀1把顯有危害公共安全之虞，且本案依當
    時客觀環境及一般社會通念，被移送人持有該刀示人，當會
    引起他人恐慌、畏怖，因已逾該器械原通常使用之目的及範
    疇，致使該器械在客觀上因本具殺傷力之故，易造成社會秩
    序不安及存在不穩定危險之狀態，此種不穩定危險之狀態已
    表徵結果，且堪認被移送人所持目的與該器械於通常所使用
    之目的不同，本案應係無正當理由攜帶具有殺傷力之器械即
    開山刀1把，自堪認被移送人持有該物，於上開時地之行為
    ，顯有危害公共安全之虞，洵堪認定。
四、是核被移送人所為，係違反社會秩序維護法第63條第1項第1
    款之無正當理由攜帶具有殺傷力之器械，而有危害安全之虞
    之規定。
五、玆審酌被移送人無正當理由攜帶具有殺傷力之開山刀1把，
    在上開時地之公共場所，並因而造成不特定多數人之恐慌，
    致使警到場處理，其上開行為，已對社會公共秩序、社會安
    寧造成顯明危險，惟違反義務及所生損害程度非鉅，兼衡被
    移送人坦承上開犯行之犯後態度，職業為工、國中結業之教
    育程度、家庭經濟狀況勉持及行為之動機、目的、手段、所
    生之危害等一切情狀，爰裁處如主文所示之罰鍰，用啟被移
    送人遇事先報警，且對方說要對伊開槍，更應該立即手機錄
    音蒐證並報警處理，切勿私人自力救濟以手持開山刀在正榮
    街112巷口等對方來之相互間暴力解決，此乃錯誤之最壞示
    範，非但無助問題解決，尚且先讓自己硬擠陷入違法之困境
    中，更甚者，走不進的監獄世界就不要硬擠了，更不要難為
    造成不特定多數人之恐慌，且作賤了自己，何必呢？再者，
    若對方說要對伊開槍，更應立即報案速協助警方清查槍枝，
    掃除不法，亦是保護大家安全，提早日遏止不幸憾事延燒，
    你我大家均安全，切勿以刀對槍之私刑暴力，助長不良風氣
    之匹夫逞勇，況自己要好好想一想，凡事不要只考慮自己，
    亦要為對方考慮，且內心生起同理心，若人出巧詞，誠以接
    之，若人出厲詞，婉以答之，若人出謔詞，默以待之，自己
    不使氣，自然言少，自然心安，且自己真心誠意善待他人者
    ，他人自然會尊重自己，自己怎樣對待他人，他人也會怎樣
    對待自己，不要總是怨天尤人，不要總是挑別人的毛病，看
    別人不順眼，不要總想去改變別人，先調整好自己的心態，
    修好自己的心，自己就不會有想不通的事，況自己不要先攜
    帶開山刀1把，在公共場所，違反開山刀用途目的、時機，
    否則，種如是因、得上開如是果，最後搞的遍體鱗傷的還是
    自己，自己何必害自己呢？職是，自己好的頭腦智慧用在不
    好的地方，是很可惜、遺憾的，自己要好好想一想，自己用
    心甘情願的真誠心、無愧心，凡有合理於心無愧者，勿謂無
    利而不行，但有逆理於心有愧者，勿謂有利而行之，若存惡
    心，瞞心昧己，損人利己，行諸惡事，則近報在身，禍及己
    身，不爽毫髮，依本分而遵法度，善人則親近之，宜改自己
    不好宿習慣性，善惡兩途，一切唯心自召，禍福攸分，端視
    自己當下一念心善惡，加上自己宿習慣性之運作，其有曾行
    惡事，後自改悔，諸惡莫作，眾善奉行，久久必獲吉慶，所
    謂轉禍為福也，正邪善惡完全繫在自己這念心之當下善惡抉
    擇，是善惡兩途，一切唯心自召，禍福攸分，夫心起於善，
    善雖未為，禍已不存；或心起於惡，惡雖未為，福已不存，
    自願改過，惡莫作，善奉行，永無惡曜加臨，用自己的智慧
    看清楚明白區分損友、益友，且自己要好好思惟，日後自己
    若重病臥床時，為自己給付醫療費用係損友嗎？為自己無怨
    無悔付出照顧心力者係損友嗎？自己平時又回饋多少給這些
    無怨無悔付出照顧自己的親人、益友？損友係自己生命中之
    貴人會出錢出力無怨無悔日夜照顧重病臥床的自己嗎？因此
    ，自己宜早日覺悟，損友速遠離、益友速留用，自己不要好
    心做錯事，則自己日日平安、大家和睦融諧，永不嫌晚。
六、按供違反社會秩序維護法行為所用之物，以行為人所有者為
    限，得沒入之；但沒入，應符合比例原則，社會秩序維護法
    第22條第3項定有明文。查，本件被移送人攜帶其所有之扣
    案持用之開山刀1把之已開鋒的鋼材，係質地堅硬、刀鋒利
    ，若朝人揮砍、突刺將致人受傷結果，亦參酌查獲當時客觀
    情節為公眾之場合，被移送人如持該刀示人，當會引起他人
    恐慌、畏怖，堪認被移送人持有該扣案之刀顯有危害公共安
    全之虞，並有開山刀1把彩色照片（含柄之總長度約有48公
    分許）、被移送人手持開山刀於該巷口之彩色照片各1件在
    卷可徵【見本院111年度基秩字第57號卷，第17頁】，是本
    件將其沒入符合比例原則，爰依社會秩序維護法第22條第3 
    項之規定予以沒入之。
七、依社會秩序維護法第45條第1項、第46條第1項、第63條第1
    項第1款、第22條第3項，裁定如主文。
八、如有不服本件裁定，得於裁定書送達之翌日起五日內，以書
    狀敘述抗告理由，經本院原裁定之基隆簡易庭，向本院普通
    庭提起抗告。　　
中　　華　　民　　國　　111 　年　　11　　月　　14　　日
                  基隆簡易庭法  官  施添寶
以上正本證明與原本無異。
如有不服本件裁定，得於裁定書送達之翌日起五日內，以書狀敘
述抗告理由，經本院原裁定之基隆簡易庭，向本院普通庭提起抗
告。
中　　華　　民　　國　　111 　年　　11　　月　　14　　日
                            書記官  陳怡文
附錄裁罰法條：
社會秩序維護法第63條【妨害安寧秩序之處罰㈠】
有左列各款行為之一者，處三日以下拘留或新臺幣三萬元以下罰
鍰：
一、無正當理由攜帶具有殺傷力之器械、化學製劑或其他危險物
    品者。
二、無正當理由鳴槍者。
三、無正當理由，攜帶用於開啟或破壞門、窗、鎖或其他安全設
    備之工具者。
四、放置、投擲或發射有殺傷力之物品而有危害他人身體或財物
    之虞者。
五、散佈謠言，足以影響公共之安寧者。
六、蒙面偽裝或以其他方法驚嚇他人有危害安全之虞者。
七、關於製造、運輸、販賣、貯存易燃、易爆或其他危險物品之
    營業，未經主管機關許可；或其營業設備及方法，違反法令
    規定者。
八、製造、運輸、販賣、攜帶或公然陳列經主管機關公告查禁之
    器械者。
前項第七款、第八款，其情節重大或再次違反者，處或併處停止
營業或勒令歇業。

社會秩序維護法第22條【沒入物】
左列之物沒入之：
一、因違反本法行為所生或所得之物。
二、查禁物。
前項第一款沒入之物，以屬於行為人所有者為限；第二款之物，
不問屬於行為人與否，沒入之。
供違反本法行為所用之物，以行為人所有者為限，得沒入之。但
沒入，應符合比例原則。